臺灣高等法院臺中分院民事裁定
110年度抗字第177號
抗  告  人  呂佩珊  


上列抗告人因與相對人元大國際資產管理股份有限公司間聲明異
議事件，對於中華民國110年3月11日臺灣臺中地方法院110年度
事聲字第16號裁定，提起抗告，本院裁定如下：
    主      文
抗告駁回。
抗告程序費用由抗告人負擔。
    理      由
一、按依民法第20條第1項之規定，依一定事實足認以久住之意
    思，住於一定之地域者，即為設定其住所於該地，顯見我國
    民法關於住所之設定，兼採主觀主義及客觀主義之精神，必
    須主觀上有久住一定地域之意思，客觀上有住於一定地域之
    事實，該一定之地域始為住所，故住所並不以登記為要件，
    住所之廢止亦同。戶籍法為戶籍登記之行政管理規定，戶籍
    地址乃係依戶籍法所為之登記事項，戶籍法第23條、第24條
    固規定：戶籍登記事項有變更時，應為變更之登記，戶籍登
    記事項有錯誤或脫漏時，應為更正之登記，但此僅係戶政管
    理之行政規定，並非認定當事人住所之唯一標準。第按送達
    ，由法院書記官交執達員或郵務機構行之。由郵務機構行送
    達者，以郵務人員為送達人。送達於應受送達人之住居所、
    事務所或營業所行之。但在他處會晤應受送達人時，得於會
    晤處所行之。不知前項所定應為送達之處所或不能在該處所
    為送達時，得在應受送達人就業處所為送達。應受送達人陳
    明在其就業處所收受送達者，亦同。另送達於住居所、事務
    所或營業所不獲會晤應受送達人者，得將文書付與有辨別事
    理能力之同居人或受僱人。送達不能依前二條規定為之者，
    得將文書寄存送達地之自治或警察機關，並作送達通知書兩
    份，一份黏貼於應受送達人住居所、事務所、營業所或其就
    業處所門首，另一份置於該送達處所信箱或其他適當位置，
    以為送達。寄存送達，自寄存之日起，經10日發生效力。民
    事訴訟法第124條、第136條第1項、第2項、第137條第1項、
    第138條第1項、第2項分別定有明文。至應受送達人究於何
    時前往領取應受送達之文書，或並未前往領取，於送達之效
    力均無影響（最高法院92年度台抗字第521號、99年度台抗
    字第798號、101年度台抗字第1064號裁定意旨參照）。
二、抗告意旨略以：相對人於民國109年6月12日以其積欠信用卡
    之消費借貸款項新臺幣（下同）41萬8377元為由，向原法院
    聲請對其核發系爭支付命令，惟系爭支付命令之送達證書固
    記載以寄存送達方式送達於「臺中市○○區○○路000號5樓」（
    下稱系爭地址）之戶籍地，然其並未居住系爭地址，系爭支
    付命令之寄存送達程序即不合法，自無法於20日不變期間內
    提出異議，原裁定認系爭支付命令已合法寄存於系爭地址以
    為送達，進而駁回其聲明異議即有違誤，爰聲明請求予以廢
    棄等語。
三、經查：
　㈠本件相對人前於109年6月12日具狀對抗告人向原法院聲請核
    發支付命令，嗣原法院非訟中心於109年6月17日依聲請核發
    109年度司促字第19943號支付命令（下稱系爭支付命令）在
    案，並於109年6月22日轉送至派出所即向抗告人為寄存送達
    ，此有系爭支付命令暨送達證書在卷可稽。然抗告人於109
    年8月11日始就上開支付命令具狀提出異議（見支付命令卷
    第41頁），並於109年8月18日提出補充理由狀記載：抗告人
    經原法院102年度消債再聲免字第91號裁定准予免責，並於1
    03年5月7日核發確定證明書，相對人聲請核發支付命令，自
    屬無據云云（見支付命令卷第51頁），嗣經承辦之司法事務
    官以其於109年8月11日始向原法院提起異議，顯已逾20日之
    不變期間，認其聲明異議不合法，爰於109年9月7日處分駁
    回異議，並於109年9月14日向抗告人為寄存送達（109年9月
    24日生送達效力，見支付命令卷第89頁），抗告人不服該駁
    回處分，於109年10月28日具狀提出異議，表明抗告人未住
    於「臺中市○○區○○路000號5樓」，系爭支付令未曾送達抗告
    人，自無已逾20日之不變期間之情事而  對前述司法事務官
    之裁定提起異議，因司法事務官認其異議 之性質與抗告類
    似，惟異議不合法，而109年11月9日以裁定 駁回其異議，
    並於109年11月12日寄存送達抗告人（109年11 月22日生送
    達效力，見支付命令卷第121頁），抗告人又於109年12月7
    日提出抗告狀（實為聲明異議），再經司法事務官認其異議
    已逾10日不變期間而於109年12月17日裁定駁回，並109年12
    月23日寄存送達（110年1月2日生送達效力，見支付命令卷
    第145頁），抗告人於110年1月11日提民事聲明異議狀聲明
    不服，原法院認無理由於110年3月11日以110年事聲字第16
    號裁定駁回等情，有原法院109年度司促字第19943號及110
    年事聲字第16號卷宗可憑，經核於法尚無不符。
　㈡抗告人自88年7月29日遷入設籍於系爭地址迄今，且系爭地址
    除有抗告人之前配偶及長子等人居住，有抗告人之全戶戶籍
    資料（完整姓名）查詢結果可證（見本院卷第27至30頁）。
    而系爭支付命令裁定之送達及原法院前述109年9月7日、109
    年11月9日、109年12月17日之裁定，均對該址送達，而抗告
    人分別於109年8月11日、109年10月28日、109年12月7日所
    提出書狀之地址，亦均載為「臺中市○○區○○路000號5樓」，
    直至110年1月11日始向原法院陳報其指定送達地址為「臺中
    市○區○○路0000號7樓之2」，故依前述異議書狀所載之通訊
    住所既均載為「臺中市○○區○○路000號5樓」，且依本院職權
    函詢臺中市政府警察局第六分局，關於抗告人收受系爭支付
    命令裁定之簽收文件，可知抗告人曾於109年7月26日下午4
    時5分許前往該分局具領文件（見本院卷第45至47頁），可
    認抗告人主觀上有久居該址之意，客觀上亦有久居該址之事
    實，是抗告人設籍之系爭地址自可認係抗告人之住居所。抗
    告人事後改稱：系爭地址非其住居所云云，與事實不符，不
    足採信。
　㈢抗告人對原法院司法事務官109年11月9日駁回異議之裁定，
    於於109年11月12日寄存送達抗告人（109年11 月22日生送
    達效力，見支付命令卷第121頁），遲於109年12月7日提出
    聲明異議，顯見逾10日之不變期間而不合法。原法院司法事
    務官以此為由而駁回其異議，揆之前揭說明，於法並無違誤
    。抗告人不服再提起異議，原法院裁定駁回其異議，核無不
    合，本件抗告意旨指摘原裁定不當，聲明廢棄，為無理由，
    應予駁回。 
四、據上論結，本件抗告為無理由，爰裁定如主文。
中　　華　　民　　國　　110 　年　　5 　　月　　18　　日
                    民事第六庭審判長法  官  楊熾光
                                    法  官  莊宇馨
                                    法  官  郭玄義
正本係照原本作成。       
不得再抗告。
                                    書記官  劉雅玲

中　　華　　民　　國　　110 　年　　5 　　月　　18　　日